臺灣桃園地方法院民事裁定　　　　　　　94年度聲字第1810號
聲　請　人　甲○○
　　　　　　庚○○
相　對　人　壬○○
　　　　　　戊○○
　　　　　　　　　　　　號
　　　　　　辛○○
　　　　　　丙○○
　　　　　　丁○○
　　　　　　己○○
　　　　　　乙○○
上列當事人間確定訴訟費用額事件，聲請人聲請確定訴訟費用額
，本院裁定如下：
    主  文
相對人己○○、壬○○、乙○○、戊○○、丙○○、丁○○應各
連帶賠償聲請人之訴訟費用額各為新台幣貳仟柒佰陸拾陸元，及
均自本裁定送達相對人之翌日起至清償日止，加給按週年利率百
分之五計算之利息。
    理  由
一、按「法院未於訴訟費用之裁判確定其費用額者，第一審受訴
    法院於該裁判有執行力後，應依聲請以裁定確定之。聲請確
    定訴訟費用額者，應提出費用計算書、交付他造之計算書繕
    本或影本及釋明費用額之證書。依第一項確定之訴訟費用額
    ，應於裁定送達之翌日起，加給按法定利率計算之利息。」
    、「當事人分擔訴訟費用者，法院為確定費用額之裁判時，
    除前條第二項情形外，應視為各當事人應負擔之費用，已就
    相等之額抵銷，而確定其一造應賠償他造之差額。」，民事
    訴訟法第91條、第93條定有明文。
二、查聲請人與相對人間損害賠償事件，業經本院92年度訴字第
    967 號、臺灣高等法院93年度上字第63號、最高法院94年度
    台上字第2039號判決確定，其中關於第二審、第三審之當事
    人僅為聲請人與相對人辛○○，其餘相對人壬○○等６人之
    上開事件均於第一審判決後未上訴或上訴不合法即確定在案
    。其中第一審訴訟費用應由相對人壬○○等６人連帶負擔（
    按第一審關於相對人辛○○部分為聲請人敗訴之判決，聲請
    人提起上訴）；第二審、第三審訴訟費用應由相對人辛○○
    負擔，但第二審法院未諭知相對人辛○○應負擔第一審訴訟
    費用。
二、經本院依職權調取上開各審案卷審查後，相對人應賠償聲請
    人之訴訟費用額，依後附計算書確定為新台幣（下同）5,55
    2 元。因該訴訟費用為郵費、提解相對人之旅費等費用（按
    本件第一審開始審理時在92年9 月1 日之前，尚有上開費用
    之支出），係由聲請人所共同繳納，為訴訟共益而支付，亦
    無從依訴訟標的金額區分比例，應由聲請人平均分受。而上
    開費用雖非聲請人聲請本件所列出之訴訟費用，但為本院調
    閱上開卷宗所已知，各有統一收據、郵票收支計算書在卷可
    憑，故仍予列為確定訴訟費用額之一部，並依上揭規定加給
    法定利率計算之利息。
三、至聲請人所聲請確定訴訟費用額關於第二審訴訟費用58,632
    元、委任律師為訴訟代理人之酬金或撰狀報酬共48,000元云
    云。經查：本件損害賠償事件，原告係於刑事訴訟審理中提
　　起附帶民事訴訟，嗣經本院刑事庭裁定將附帶民事訴訟事件
  　移送民事庭審理，故在第一審並無裁判費之支出，於第一審
    亦未為訴訟救助之聲請，而第一審關於相對人辛○○部分本
    院為原告敗訴之判決，已如上述，聲請人僅對相對人辛○○
    提起上訴同時聲請訴訟救助，台灣高等法院以93年度聲字第
    20號裁定准予訴訟救助並為聲請人（即上訴人）全部勝訴之
    判決，第二審訴訟費用由相對人（即被上訴人）辛○○負擔
    但未另行諭知應負擔第一審訴訟費用；相對人（第三審之上
    訴人）辛○○提起上訴，經最高法院判決上訴駁回確定，關
    於第三審訴訟費用及委任律師為訴訟代理人之酬金等已由相
    對人辛○○自行支付繳納。故本件上揭所確定之訴訟費用額
    （按均為第一審之訴訟費用，詳如計算書）即無從令相對人
    辛○○負擔，此負擔訴訟費用關於人之部分，應先予剔除。
    再者，聲請人雖係第二審之上訴人，原應先行繳納上訴之裁
    判費或其他訴訟費用，但因已經准予訴訟救助，而均未繳納
    ，關於第二審之訴訟費用經核閱第二審訴訟卷宗，僅裁判費
    一項，既由第二審法院諭知相對人辛○○負擔，本院另依民
    事訴訟法第114 條第1 項規定依職權確定並向相對人辛○○
    徵收之（本院94年度他字第7 號裁定參照），聲請人就此部
    分既未曾繳納，其等所列第二審訴訟費用58,632元，亦屬無
    從准許。另聲請人所聲請第二審訴訟中委任律師為訴訟代理
    人之酬金40,000元，有其提出收據在卷可憑，因該部分支出
    係由聲請人自行委任，而非依民事訴訟法第110條第1 項3款
    規定由審判長依法律規定為受救助人選任律師代理訴訟行為
    ，自非在訴訟救助效力之內，而我國民事訴訟關於第二審之
    前事實審訴訟代理人應委任律師，而委任非律師為訴訟代理
    人則採許可主義，但究非採律師強制代理，是關於聲請人自
    行委任律師為訴訟代理人之酬金，並非可列為訴訟費用之一
    部，此部分聲請不能准許。又相對人辛○○上訴第三審，聲
    請人雖為被上訴人，若有為訴訟行為而有委任訴訟代理人之
    必要者，應委任律師為之，則此部分酬金依法固得列為訴訟
    費用之一部，聲請人於第三審訴訟中固曾請律師代為撰寫答
    辯狀而支出8,000 元之報酬，亦有收據在卷可佐，惟該支出
    並未曾委任律師為訴訟行為，亦非屬聲請第三審法院為之選
    任律師為其訴訟代理人（本院核閱第三審訴訟卷宗並無委任
    狀等文件，答辯狀亦僅聲請人具名），故該部分撰狀費用自
    無從列為訴訟費用之一部。綜上，本節聲請人所列各項費用
    及關於聲請相對人辛○○負擔部分，均應於剔除。
四、依民事訴訟法第91條裁定如主文。
中　　華　　民　　國　　94　　年　　12　　月　　14　　日
                  民事第二庭    法　官　劉克聖
右為正本係照原本作成
如對本裁定抗告須於裁定送達後10日內向本院提出抗告狀，並繳
納抗告裁判費新台幣1,000 元。
中　　華　　民　　國　　94　　年　　12　　月　　15　　日
                            書記官　吳玉金
  計算書
┌────────┬──────┬───────────┐
│項     目       │金額：新台幣│備        註          │
├────────┼──────┼───────────┤
│裁判費          │0元         │第一審為附帶民事訴訟，│
│                │            │無裁判費之支出；第二審│
│                │            │訴訟費用相對人辛○○負│
│                │            │擔，由本院依職權確定；│
│                │            │第三審訴訟費用由相對人│
│                │            │辛○○負擔，已自行繳納│
│                │            │。                    │
├────────┼──────┼───────────┤
│第一審郵票費用  │1,052元     │聲請人原繳納3,060 元，│
│                │            │但自92年9 月1 日止僅使│
│                │            │用1,052元，退回2008元 │
├────────┼──────┼───────────┤
│第一審出差旅費  │4,500元     │前後二次提解另案在監之│
│                │            │相對人，一次為1,500 元│
│                │            │，另次為3,000元。     │
├────────┼──────┼───────────┤
│合          計  │5,552元     │由聲請人平均分受。    │
└────────┴──────┴───────────┘
